【裁判字號】    89,易,559
【裁判日期】    890818
【裁判案由】    詐欺
【裁判全文】
臺灣苗栗地方法院刑事判決                          八十九年度易字第五五九號
    公  訴  人  臺灣苗栗地方法院檢察署檢察官
    被      告  乙○○
右列被告因詐欺案件，經檢察官提起公訴（八十九年度偵字第一九二八號），本院判
決如左：
    主  文
乙○○連續意圖為自己不法之所有，以詐術使人將本人之物交付，處有期徒刑貳年。
    事  實
一、乙○○於民國八十四年間因犯偽造有價證券罪，經臺灣新竹地方法院判處有期徒
    刑一年六月，緩刑五年，於八十四年七月十四日確定（未構成累犯），竟基於意
    圖為自己不法所有之概括犯意，明知自己對車號ＪＸ─０一九四號之一九九六年
    份福特雙門自用小客車並無處分權，亦未經該車車主之同意，竟於八十七年四月
    七日（公訴人誤繕為五日）佯稱欲出售該車予甲○○而施行詐術，使甲○○不疑
    有詐而陷於錯誤，與之簽訂汽車買賣契約，約定總價新台幣（下同）三十九萬元
    ，應於同年四月三十日前完成過戶手續，並當場由甲○○交付頭期款九萬元予乙
    ○○，迄同年五月七日，因甲○○已陸續支付乙○○車款，而乙○○未能履行契
    約，竟又承前揭同一犯意，謊稱前揭福特轎車已毀損，欲以三陽喜美廠牌汽車代
    之，並為取信甲○○，於同日簽發六十萬元之借款契約書及發票日八十七年五月
    七日票號ＮＯ─Ｏ八二八五一號本票一紙以為擔保，使甲○○不疑有詐繼續支付
    車款，詎至同年十二月間，因乙○○仍未能履行契約，遂復佯稱欲以韓國現代廠
    牌汽車代之，且為取信甲○○，又於同年十二月六日簽發五十萬之借款契約書及
    發票日八十七年十二月六日、票號ＮＯ─Ｏ八二八五五號本票乙紙以為擔保，使
    甲○○一再陷於錯誤，仍陸續支付款項，迄八十八年四月九日止共支付四十七萬
    五千五百元之車款（不含不詳時日支付之四萬元），而乙○○均拒不辦理交車事
    宜，甲○○屢催未果，始知受騙。
二、案經告訴人甲○○訴請臺灣苗栗地方法院檢察署檢察官偵查起訴。
    理  由
一、訊據被告乙○○固不否認伊曾於八十七年四月七日與告訴人甲○○簽訂汽車買賣
    契約書，且於同年五月七日及十二月六日分別簽發六十萬元及五十萬元之借款契
    約書及本票，並收受告訴人所陸續支付共計四十七萬五千五百元車款之事實，惟
    矢口否認有何詐欺犯行，於偵查中辯稱：車子之所以無法過戶，是因為非其所有
    ，且伊於事後已陸續還款八萬五千元云云。惟查，被告所稱還款八萬五千元部分
    ，其中八萬元，業經告訴人指出係屬被告之母蔡美娟所借之款項，與被告無關，
    被告實際已清償之款項僅五千元而已，已經本院於審理中質之被告承認屬實；次
    查被告所稱之車號ＪＸ─０一九四號自用小客車，向監理機關查詢並無該車車籍
    資料，亦有車號查詢單附卷可稽（如以車號ＪＸ─０一四九號查詢，該車係三陽
    喜美廠牌，車主為楊宗諭，亦非被告所有，同有汽車車籍資料在卷足憑），顯見
    被告所述該車為福特汽車及車主為其堂姐蔡詩華等節均非真實。況被告於偵查中
    已自白：「我沒有還錢，以車子向他抵償，實際車牌號碼是我亂編，我陸續以車
    子為名返還為藉口」等語，於偵審中又自承前揭三輛車均非伊所有，且均未經車
    主授權買賣亦無處分權，故無法過戶無訛；復查，被告其名下並無任何財產，卻
    於前後二次借款契約書中，竟分別書寫「願以名下房屋（台中縣神岡鄉○○村○
    ○路九十巷七號）供債權人依法強制執行處分」「願以名下房屋（苗栗縣通霄鎮
    ○○里○○○路一一二巷二弄十二號）供債權人依法強制執行處分」云云，亦有
    財產歸戶查詢清單及借款契約書二紙附卷可查，是證被告就前開各項本應於買賣
    交涉過程明確告知告訴人其無處分權之事實、明知本人並無財產可供擔保之事實
    ，對告訴人卻一再蓄意隱瞞、捏造以取信告訴人而陸續取得告訴人所支付之款項
    ；又明知伊於八十七年六月退伍前月薪僅五千元、退伍後月薪僅二萬餘元，並無
    資力償還鉅款，竟分別於同年五月七日及十二月六日簽發六十萬元及五十萬元之
    借款契約書及本票，以拖延交車期限並陸續取得告訴人其餘之車款，嗣後並將車
    款花用殆盡，足見被告自始具有詐欺犯意甚明，是證被告所辯，均顯係卸責之詞
    ，不足採信，此外復有汽車買賣契約書影本一紙，借款契約書、本票、本票裁定
    影本各二紙及告訴人支付被告之金額明細表、存摺影本等在卷可稽，被告罪證明
    確，其犯行洵堪認定。
二、核被告所為，係犯刑法第三百三十九條第一項之詐欺取財罪。被告先後多次行為
    ，時間緊接，所犯構成要件相同，顯係基於概括之犯意為之，為連續犯，應依刑
    法第五十六條之規定，以一罪論並加重其刑。爰審酌被告素行不佳（八十四年間
    因犯偽造有價證券罪，經臺灣新竹地方法院判處有期徒刑一年六月，緩刑五年確
    定）及其犯罪之動機、目的、手段，與被害人間之關係（誼屬軍中同僚）、犯罪
    所生之危害與犯罪後之態度（飾詞巧辯，明知只清償告訴人五千元，竟企圖以其
    母清償之金額部分混淆焦點，復明知告訴人之告訴只論及被告詐欺所得為五十餘
    萬元，竟於偵查中致函檢察官，以告訴人存證信函內容為由，反指告訴人犯高
    利貸及詐欺罪嫌，足證被告於為本件犯行後，全無慚悔之意，亦有被告函文乙紙
    在卷足憑）等一切情狀，量處如主文所示之刑，以示懲儆。
據上論斷，應依刑事訴訟法第二百九十九條第一項前段，刑法第五十六條、第三百三
十九條第一項，罰金罰鍰提高標準條例第一條前段，判決如主文。
本案經檢察官陳義忠到庭執行職務。
中      華      民      國    八十九    年      八      月     十八     日
                                        苗栗地方法院刑事庭
                                            法  官  楊  台  清
右正本證明與原本無異。
如不服本判決，應於送達後十日內向本院提出上訴狀 (須附繕本)，上訴於臺灣高等
法院臺中分院。
 書記官  李  惠  雯
中      華      民      國    八十九    年      八      月     十八     日
附錄論罪科刑法條
刑法第三百三十九條第一項
意圖為自己或第三人不法之所有，以詐術使人將本人或第三人之物交付者，處五年以
下有期徒刑、拘役或科或併科一千元以下罰金。


司法院資訊處製作；財團法人民間司法改革基金會備份。
